【裁判字號】    91,易,680
【裁判日期】    920530
【裁判案由】    傷害等
【裁判全文】
臺灣嘉義地方法院刑事判決                          九十一年度易字第六八號
    公  訴  人  臺灣嘉義地方法院檢察署檢察官
    被      告  甲○○
右列被告因家庭暴力罪之傷害等案件，經檢察官提起公訴（九十一年度偵字第六二八
五號），本院判決如左：
    主  文
甲○○傷害直系血親尊親屬之身體，累犯，處有期徒刑伍月，如易科罰金，以參佰元
折算壹日。
被訴恐嚇部分無罪。
    事  實
一、乙○○與甲○○係父子關係，為家庭暴力防治法之家庭成員，甲○○於九十一年
    八月三十日十九時許，在嘉義縣太保市○○里○○路三十五巷一號，酒後因不滿
    乙○○質問其是否辱罵父親，遂心生不悅，基於傷害之犯意，將乙○○壓倒在地
    ，出手毆打乙○○之臉部三下，並以右腳踢乙○○之胸前二下，致乙○○因而受
    有右眼眼球破裂、右眼眼眶骨骨折等傷害，同時出言對乙○○罵稱：「幹你娘，
    打乎你死」等語。嗣經警據報前往處理，始循線查知上情。
二、案經乙○○訴由嘉義縣警察局水上分局報告臺灣嘉義地方法院檢察署檢察官偵查
    起訴。
    理  由
壹、被訴傷害部分
一、訊據被告甲○○矢口否認有何傷害犯行，辯稱：伊當天喝得很醉，發生什麼事伊
    完全不知道云云。惟查：
    （一）右揭事實，迭據告訴人乙○○於警訊時指訴綦詳，並有嘉義基督教醫院於
          九十一年八月三十一日出具載明乙○○受有右眼眼球破裂、右眼眼眶骨骨
          折等傷害內容之診斷證明書一紙附卷可資佐證（見警卷第六頁），且經臺
          灣嘉義地方法院檢察署檢察官向嘉義基督教醫院函查告訴人至該院就診紀
          錄，亦經該院函覆略以：病患乙○○因右眼鈍傷併鞏膜裂傷，玻璃體脫出
          於九十一年八月三十日接受右眼鞏膜縫合手術，當時右眼視力僅餘光覺。
          發生原因病人主訴為外力撞擊成傷。經追蹤治療狀況穩定。於九十一年九
          月二十日檢查其矯正視力為零點零五等情，此有該院九十一年十月二日（
          九十一）嘉基醫字第一五四六號函一紙附於偵查卷內可按，足見告訴人所
          指非虛。
    （二）其次，證人李祥於警訊、偵查及本院調查中均證稱：伊於九十一年八月
          三十日晚上七點多開車到甲○○家中，下車即看見甲○○將乙○○按在地
          上，甲○○坐在乙○○胸部，用右手朝乙○○臉上揍三拳並說打乎你死，
          罵三字經，伊就上前將甲○○架開，甲○○又用右腳朝乙○○胸部踢二下
          等語，參以被告甲○○於警訊時供稱：伊喝醉了什麼都不知道等語（見警
          卷第一、二頁），嗣於本院審理時另供稱：「是我罵別人，我父親出來要
          打我，我就跑走，我父親追我時跌倒的，我回頭看，不注意撞到他的鼻子
          ，並踢到他的臉」等語（見本院九十一年十二月二十七日訊問筆錄），告
          訴人於偵查及本院調查時復改稱：是伊自己跌倒，原要追打甲○○，摔倒
          時撞到椅子才受傷的云云，顯為迴護被告之詞，被告及告訴人前後所言均
          相矛盾，由上情足證被告確有傷害乙○○之犯行，被告所辯顯係事後圖卸
          刑責之詞，不足採信。本件事證明確，被告犯行堪以認定。
二、查被告與乙○○係父子關係，此有乙○○之戶籍謄本一份附於本院卷可稽，為家
    庭暴力防治法第三條第三款之家庭成員，依同法第二條第二項規定，本案為家庭
    暴力罪之傷害案件，起訴書漏載及此，先予敘明。核被告上開毆打其父乙○○之
    行為，係犯刑法第二百七十七條第一項之傷害罪，且因乙○○為被告之直系血親
    尊親屬，依刑法第二百八十條之規定，應加重其刑。告訴人所提診斷證明書載明
    其視力於九十二年五月二十二日檢查結果，右眼裸視零點三，矯正後達零點六，
    情況穩定，此有李建忠眼科診所九十二年五月二十二日診斷證明書一紙在卷可稽
    ，且經當庭勘驗結果，審判長合併食指、中指，告訴人右眼裸視能夠辨別，並能
    看出審判長座位名牌（距告訴人三公尺），經戴上眼鏡後，能看清法庭「錄音中
    」燈號（距告訴人五公尺），是告訴人右眼之傷勢顯未達毀敗機能之程度，公訴
    意旨認被告應依同條第二項之傷害致重傷罪處斷，尚有未洽，惟起訴事實相同，
    爰依法變更起訴法條，併予敘明。被告前因犯妨害風化罪，經本院判處有期徒刑
    四月，於八十七年六月十九日易科罰金執行完畢，此有臺灣高等法院被告全國前
    案紀錄表在卷可稽，於五年內再犯本件最重本刑為有期徒刑以上之罪，為累犯，
    應依刑法第四十七條之規定加重其刑，並遞加重之。爰審酌被告身為人子，僅因
    細故即率爾傷害業已年邁之親生父親身體，且其於本院審理中非但未對其乙○○
    表示歉意，且飾詞狡辯，矢口否認犯行，顯見其亳無悔悟之心，並衡量被告犯罪
    之動機、目的、手段、告訴人所受之傷害程度等一切情狀，分別量處如主文所示
    之刑，並諭知易科罰金之折算標準，以示懲儆。
貳、被訴恐嚇部分：
一、公訴意旨另以：被告於實施傷害犯行之同時，復出言對告訴人恫稱：「幹你娘，
    打乎你死」等語，致告訴人心生畏懼，足生危害於安全，就被告恐嚇告訴人之行
    為，認涉犯刑法第三百零五條之恐嚇危害安全罪嫌云云。
二、按犯罪事實應依證據認定之，無證據不得推定其犯罪事實。又不能證明被告犯罪
    者，應諭知無罪之判決，刑事訴訟法第一百五十四條、第三百零一條第一項前段
    分別定有明文。
三、經查：被告既於傷害告訴人之同時，出言詈罵，核情應為助勢其傷害犯行，屬情
    緒性之言詞，難認另構成恐嚇罪，且此外，復查無其他積極證據足資證明被告甲
    ○○涉有恐嚇罪行，揆諸前揭說明，自應為被告被訴恐嚇部分諭知無罪之判決。
據上論斷，應依刑事訴訟法第二百九十九條第一項前段、第三百條、第三百零一條第
一項，刑法第二百八十條、第二百七十七條第一項、第四十七條、第四十一條第一項
前段，罰金罰鍰提高標準條例第一條前段，判決如主文。
本案經檢察官古富祺到庭執行職務
中    華    民    國      九十二      年      五      月      三十      日
                          臺灣嘉義地方法院刑事第一庭
                              審判長法  官  夏  金  郎
                                    法  官  李  文  輝
                                    法  官  陳  俞  婷
右正本證明與原本無異。
如不服本判決，應於判決送達後十日內向本院提出上訴狀( 應附繕本 )。告訴人或被
害人如對於本判決不服者，應具備理由請求檢察官上訴，其上訴期間之計算係以檢察
官收受判決正本之日期為準。
中    華    民    國      九十二      年      六      月      二        日
                                    書記官  李  彩  娥
附錄法條
刑法第二百七十七條
傷害人之身體或健康者，處三年以下有期徒刑，拘役或一千元以下罰金。
犯前項之罪，因而致人於死者，處無期徒或七年以上有期徒刑，致重傷者，處三年以
上、十年以下有期徒刑。
刑法第二百八十條
對於直系血親尊親屬，犯第二百七十七條或第二百七十八條之罪者，加重其刑至二分
之一。


司法院資訊處製作；財團法人民間司法改革基金會備份。
